---
output: 
  pdf_document:
    fig_caption: yes
    toc: true
    toc_depth: 2
toc-title: "Inhoudsopgave"
classoption: landscape
  
---

```{r setup, include=FALSE}

## Rioolwatersurveillance Covid-19 & vergelijking met ziekenhuiscijfers per Veiligheidsregio

## auteur script: Pieter Seinen (PS, GGD Gelderland Zuid)
## met bijdragen van Leonard van Brabant (LvB, GGD HvB)  


# In dit script worden RIVM gegevens opgehaald mbt RNA deeltjes corona in RWZI
# Script bevat code om gegevens op kaartjes Gemeente en VR te analyseren. 
# Het is RWZI-gegevens naar pc-4 niveau om te rekenen. Dat wordt hier niet gedaan.

# We volgen voor een het omrekenen naar regio de rekenmethode van het RIVM; deze wordt hier uitgelegd:
# https://www.rivm.nl/documenten/berekening-cijfers-rioolwatermetingen-covid-19

# Alle benodigde databronnen kunnen IN het script gedownload worden 

#Voer hier een veiligheidsregio in 
 veiligheidsregio = "Gelderland-Zuid" 

# unique(gemeente_vr_cbs$vr_naam)
#  [1] "Drenthe"                   "Amsterdam-Amstelland"      "Noord- en Oost-Gelderland" "Fryslân"                   "Zuid-Holland-Zuid"         "Rotterdam-Rijnmond"       
#  [7] "Noord-Holland-Noord"       "Twente"                    "Flevoland"                 "Hollands-Midden"           "Midden- en West-Brabant"   "Utrecht"                  
# [13] "Groningen"                 "Gelderland-Midden"         "Brabant-Zuidoost"          "Limburg-Zuid"              "Zaanstreek-Waterland"      "Limburg-Noord"            
# [19] "Gelderland-Zuid"           "Brabant-Noord"             "Kennemerland"              "Gooi en Vechtstreek"       "Zeeland"                   "IJsselland"               
# [25] "Haaglanden"  

#Huisstijlkleuren
 kleuren_ggd <- c("GZ-Blauw" = "#1A2C54",
                  "GZ-Blauw_75" = "#53617F",
                  "Accent" = "#EA6621",
                  "GZ-Geel" = "#FEC80F")


#1: Opties/Libraries/hulpfuncties
  #Opties
    #Lokalisatie NL
    Sys.setlocale("LC_TIME", "Dutch")

    #str als chr inlezen
    options(stringsAsFactors = F)
    
  #Libraries
    library(tidyverse)
    library(lubridate)
    library(tmap)
    library(imputeTS)
    library(openxlsx)
    library(cbsodataR)
  
  #Hulpfuncties
  #Functie om datum uit te schrijven
  datum_uitschrijven <- function(x = Sys.Date(), afkorten = F){
    
    paste(day(x),month(x, label = T, abbr = afkorten), year(x))  
  }
  
  #LvB verwijder characters van string en maak hem numeriek
  to_number <- function(codes) {
    return(as.numeric(sub("[a-zA-Z]+", "", codes)))
  }

  #Maandag van vorige week vastleggen o.b.v. sys.Date()-7
  vorige_week <- floor_date(Sys.Date()-7,"week", week_start = getOption("lubridate.week.start",1))

#2: Gegevens lezen
    
  
    #Shapefile gemeenten inlezen
      if(!file.exists("gemeente_sf.shp")){
        
        #Als shapefile nog niet lokaal is; downloaden van CBS
        download.file("https://download.cbs.nl/geo/cbsgebiedsindelingen_2022_v1.zip", destfile = "cbs_gebiedsindelingen.zip")
        unzip("cbs_gebiedsindelingen.zip")
        
        gemeente_sf <- sf::st_read("cbsgebiedsindelingen_2022_v1.gpkg", layer = "cbs_gemeente_2021_gegeneraliseerd")
        #Shapefile gemeenteniveau opslaan
        sf::st_write(gemeente_sf,"gemeente_sf.shp")
        }else{
          
        gemeente_sf <- sf::st_read("gemeente_sf.shp")  
        }
  
    #Inwoners per gemeente ophalen van CBS
    #NB: Op moment van schrijven (20/07/2022) zijn inwonersaantallen voor 2021 compleet. Voor 2022 niet. Dit kan later aangepast worden 
    inwoners_per_gemeente <- cbs_get_data(id = "70072NED", Perioden = "2021JJ00", select = c("Perioden","RegioS", "TotaleBevolking_1")) %>%
      cbs_add_label_columns()%>%
      #Alleen gemeentecijfers bewaren
      dplyr::filter(str_detect(RegioS,"GM"))%>%
      dplyr::select(RegioS_label,TotaleBevolking_1)
      
    
    colnames(inwoners_per_gemeente) <- c("gemeente","inwoners")

    #Ziekenhuisopnames RIVM
      ziekenhuisopnames <- read.csv("https://data.rivm.nl/covid-19/COVID-19_ziekenhuisopnames.csv",";", header = T)%>%
        mutate(week = floor_date(as.Date(Date_of_statistics), "week" , week_start=getOption("lubridate.week.start",1)),
                gemeente = Municipality_name)
      
      ziekenhuisopnames_per_gemeente_incidentie_per_week <- ziekenhuisopnames%>%
        group_by(week, gemeente)%>%
        summarise(aantal = sum(Hospital_admission)) %>%
        ungroup()%>%
        left_join(inwoners_per_gemeente, by = "gemeente")%>%
        #Incidentie_uitrekenen (per 100.000 inwoners)
        mutate(incidentie = aantal/inwoners*1e5)
 


    #Rioolwaterdata RIVM
      #RWZI gegevens downloaden van RIVM & gemiddelde RNA-waarden per RWZI per week uitrekenen
      rioolwater_per_week <- read.csv("https://data.rivm.nl/covid-19/COVID-19_rioolwaterdata.csv", sep = ";") %>%
        #Maak variabele 'week'; datum van 1e dag van de week waarin gegevens zijn gemeten
        mutate(week = floor_date(as.Date(Date_measurement),
                               "week",week_start=getOption("lubridate.week.start", 1)))%>%
        group_by(week, RWZI_AWZI_code)%>%
        #Neem weekgem. per station 
        summarise(RNA_flow_per_100000 = mean(RNA_flow_per_100000, na.rm = T))%>%
        ungroup()
      
      #Rename RWZI_code t.b.v. merge met CBS-gegevens inwoners per verzorgingsgebied.
      colnames(rioolwater_per_week)[colnames(rioolwater_per_week) == "RWZI_AWZI_code"] <- "rwzi_code"
      
      #Het kan voorkomen dat er in een week geen metingen van een RWZI zijn geregistreerd.  
      #T/m juni 2021 zijn er erg veel missings. Hierna ontbreken slechts sporadisch gegevens. 
      
      # gegevens op rwzi-week niveau die ontbreken kunnen we imputeren.
      # Hiervoor is het nodig om rijen te hebben van iedere combinatie weeknummer en RWZI
      
      #Vector met alle weken in periode waar data van is maken
      weken <- seq(min(rioolwater_per_week$week),
                   max(rioolwater_per_week$week), by = "weeks" )
      
      rwzis <- unique(rioolwater_per_week$rwzi_code)
      
      
      rwzis_weken <- expand.grid(weken,rwzis)
      
      colnames(rwzis_weken) <- c("week", "rwzi_code")
      
      
      # Combinaties van week en RWZI die nog niet in de data bestaan aanvullen met rwzis_weken
      rioolwater_per_week <- rioolwater_per_week %>% 
        full_join(rwzis_weken, by=c("rwzi_code", "week")) %>%
        mutate(is_echt = !is.na(RNA_flow_per_100000)) %>%
        group_by(rwzi_code) %>%
        arrange(week) %>%
        #Missing gegevens aanvullen
        #Op basis van simulatie is simple ma de beste imputatiemethode
        mutate(rna = imputeTS::na_ma(RNA_flow_per_100000, k = 2, weighting = "simple")) %>%
        dplyr::select(-RNA_flow_per_100000)
      
            
      #Inwoners per verzorgingsgebied RWZI downloaden van CBS
      
      #Let op! gegevens van 2021 worden gedownload. Op moment van schrijven zijn dit de meest actuele gegevens. 
      #Moet bijgewerkt worden wanneer CBS gegevens bijwerkt worden. 
      if(!file.exists("Inwoners_per_verzorgingsgebied.xlsx")){
        download.file("https://www.cbs.nl/-/media/_excel/2021/39/20210930-aantal-inwoners-per-verzorgingsgebied-2021.xlsx",
                      destfile = "Inwoners_per_verzorgingsgebied.xlsx",
                      mode = "wb")
      }
      
      #Het CBS bestand bevat twee tabbladen met data: Tabel 1 en Tabel 2. 
      
      #Tabel 1 bevat gegevens op het niveau van  Gemeente en Veiligheidsregio
      #Tabel 2 bevat gegevens op PC4 niveau.
      #Hieronder worden de gegevens mbt RNA flow alleen op Gemeente en VR-niveau gekoppelt.
      
      #Opmerking bij gegevens PC4:
      #De gegevens in Tabel 2 zijn niet volledig (niet alle PC4 zijn aanwezig / of hebben een gekoppelde RWZI)

      #Gegevens op gemeente en VR-niveau
      inwoners_per_rwzi_gemeente_en_vr <- openxlsx::read.xlsx("Inwoners_per_verzorgingsgebied.xlsx", sheet = "Tabel 1") %>% 
        #Als einddatum NA is, zijn de gegevens actueel.
        dplyr::filter(is.na(einddatum)) 
      
      
      rna_per_gemeente_en_vr <- inwoners_per_rwzi_gemeente_en_vr %>%
        #Filters:
        #Als aandeel NA / 0  is; heeft het geen zin telling mee te nemen.
        #RWZI-code 49999 Is schiphol; geen gegevens 
        dplyr::filter(!is.na(aandeel),
                      aandeel > 0.000,
                      rwzi_code != 49999)%>%
        
        #Hoeveel inwoners die gebruik maken  van RWZI  horen bij regio? (inwoners door rwzi bediend * aandeel gemeente bij rwzi)
        mutate(inwoners_gemeente_per_rwzi = round(inwoners * aandeel),
               rwzi_code = as.integer(rwzi_code))%>%
        #join met rioolwaterdata obv rwzi_code
        left_join(rioolwater_per_week, by = "rwzi_code") %>%
        #Rna per bewoner uitrekenen
        mutate(rna_per_bewoner = rna / 1e5)%>%
        #Hoeveel is dat per rwzi per regio (rna_per_bewoner * inwoners regio (die bij rwzi horen))
        mutate(rna_rwzi_gemeente = inwoners_gemeente_per_rwzi * rna_per_bewoner) %>%
        #Groeperen op regio zodat er rowSums gemaakt kunnen worden
        group_by(regio_code, week)%>%
        #Som het aantal inwoners van gemeente & aantal RNA per rwzi/gemeente bij elkaar op
        mutate(aantal_mensen = sum(inwoners_gemeente_per_rwzi),
               aantal_rna = sum(rna_rwzi_gemeente),
               #Ook percentage geimputeerde gegevens uitrekenen
               percentage_geimputeerd = round(sum(ifelse(is_echt, 0, (inwoners_gemeente_per_rwzi/aantal_mensen)*100))))%>%
        ungroup()%>%
        # * 100000 om op rna flow per 100.0000 uit te komen
        mutate(rna = aantal_rna/aantal_mensen * 1e5) %>%
        #Opschonen; 1 rij per gemeente
         mutate(regio_week = paste(regio_code, week)) %>%
         distinct(regio_week, .keep_all = T) %>%
         dplyr::select(-regio_week)
      
      #Dataset splitsen tussen veiligheidsregio en gemeeente
      rna_per_vr <- rna_per_gemeente_en_vr[rna_per_gemeente_en_vr$regio_type == "VR",] %>%
        #VR id numeriek maken
        mutate(regio_code = as.numeric(str_extract(regio_code,"[:digit:]{2}")))%>%
        #Alleen relevante variabelen behouden
        dplyr::select(regio_code, week, rna, percentage_geimputeerd)
      
      rna_per_gemeente <- rna_per_gemeente_en_vr[rna_per_gemeente_en_vr$regio_type == "GM",] %>%
        dplyr::select(regio_code,regio_naam, week,rna,percentage_geimputeerd)

      #Berekenen rna per 100.000 voor heel NL
      rna_nl <- rna_per_gemeente_en_vr %>%
        filter(regio_type == "VR") %>%
        #Percentage geimputeerd terugrekenen naar aantal mensen met geimputeerde data
        mutate(mensen_geimputeerd = (percentage_geimputeerd/100) * aantal_mensen) %>%
        group_by(week)%>%
        summarise(aantal_mensen = sum(aantal_mensen),
                  aantal_rna = sum(aantal_rna),
                  percentage_geimputeerd = round(sum(mensen_geimputeerd / aantal_mensen * 100))
                  )%>%
        ungroup()%>%
        mutate(rna = aantal_rna/aantal_mensen * 1e5) %>%
        dplyr::select(week,rna,percentage_geimputeerd)
      

      
      if(!file.exists("gemeente_vr_cbs.csv")){
          #Koppeltabel VR & gemeente van cbs ophalen met cbsodataR
          library(cbsodataR)
          
          gemeente_vr_cbs <- cbs_get_data(catalog = "CBS", id = "84721NED", select = c("Code_1", "Naam_2","Code_44","Naam_45")) %>%
            #cbs-gegevens hebben vaak een hele hoop onnodige spaties; verwijderen
             mutate_if(is.character, str_trim, side = "both")
            
          colnames(gemeente_vr_cbs) <- c("gm_code","gm_naam","vr_code","vr_naam")
          #wegschrijven naar lokale werkmap. 
          write.csv(gemeente_vr_cbs, "gemeente_vr_cbs.csv", row.names = F)
          }else{
          gemeente_vr_cbs  <- read.csv("gemeente_vr_cbs.csv")
            
          }
          

          #DF met alle gemeentenamen en code's voor VR
          gemeenten_in_vr <- gemeente_vr_cbs[gemeente_vr_cbs$vr_naam == veiligheidsregio,] %>%
            dplyr::select(gm_code,gm_naam) %>%
            mutate(code_numeriek = to_number(gm_code))
          
          #Shapefile filteren op gemeenten in VR
          gemeente_in_vr_sf <- gemeente_sf %>% dplyr::filter(statnaam %in% gemeenten_in_vr$gm_naam)
          #RNA gegevens filteren op gemeenten in VR
          rna_per_gemeente_in_vr <- rna_per_gemeente[rna_per_gemeente$regio_code %in% gemeenten_in_vr$gm_code,]
          
          






```

---
title: "Rioolwatersurveillance in `r veiligheidsregio`"
---


\newpage

# Rioolwater: Landkaart RNA-deeltjes per gemeente
```{r, echo=FALSE, crop=T, warning=FALSE, fig.cap=paste0("RNA-deeltjes in rioolwater (per 100.000 inwoners * honderd miljard) in ", veiligheidsregio,",per gemeente in de laatste 4 weken."),fig.width=15, fig.height=7, out.height="100%", out.width= "100%"}

#Breaks zijn gebaseerd op percentielen van data van alle gemeenten in NL vanaf jan-2021
percentielen <- c(0,round(quantile(rna_per_gemeente$rna[rna_per_gemeente$week >= "01-01-2021"]/1e11,
                         c(0.2,0.4,0.6,0.8, 0.9))),Inf)

labels_percentielen <- lapply(1:6, function(x){
  eerste_deel <- ifelse(x == 1, percentielen[x], percentielen[x]+1)
  tweede_deel <- ifelse(x == 6, "+", paste(" t/m",percentielen[x+1]))
  str_c(eerste_deel,tweede_deel)}) 

labels_percentielen <- do.call(rbind, labels_percentielen) %>% as.vector()


  #Laatste 4-weken van rna-deeltjes per gemeente pivotten naar breed (elke week is een variabele)
  laatste_vier_weken <- unique(rna_per_gemeente_in_vr$week[rna_per_gemeente_in_vr$week >= (vorige_week-21)])

  rna_per_gemeente_recent <- rna_per_gemeente_in_vr[rna_per_gemeente_in_vr$week %in% laatste_vier_weken,]%>%
  mutate(rna = rna/1e11)%>%
    tidyr::pivot_wider(id_cols = regio_code, values_from = rna, names_from = week) 


  #Polygoon en data mergen
  kaart_rioolwater <- merge(x = gemeente_in_vr_sf,
                        y = rna_per_gemeente_recent,
                        by.x = "statcode", 
                        by.y = "regio_code")
  
  
  tm_shape(kaart_rioolwater) +
    tm_fill(col = paste(laatste_vier_weken),
            breaks = percentielen,
            labels = labels_percentielen,
            title = "Rioolwater: RNA-deeltjes Covid-19 per 100.000 inwoners (*100 miljard)",
            legend.is.portrait = F)+
    tm_borders() +
    tm_facets(nrow = 2, free.scales = FALSE) +
    tm_layout(# legend.outside = TRUE,
              legend.outside.position = "bottom",
              legend.outside.size = 0.15,
              legend.text.size = 5,
              legend.title.size = 20,
              legend.title.fontface = "bold",
              panel.labels =  c(laatste_vier_weken),
              panel.label.fontface = "bold",
              panel.label.size = 2,
              panel.label.color = "#FFFFFF",
              panel.label.bg.color = kleuren_ggd[2]
              )

```

\newpage

# Rioolwater: RNA-deeltjes over tijd in Nederland, `r veiligheidsregio` en andere veiligheidsregios 

```{r, echo=FALSE, crop=T, warning=FALSE, fig.cap= paste("RNA-deeltjes Covid 19 in rioolwater over tijd voor Nederland (oranje),", veiligheidsregio,"(blauw) en andere veiligheidsregio's (gele stippen)."),fig.width=15, fig.height=7, out.height="100%", out.width= "100%"}


jaar_terug <- vorige_week-365

regio_code_vr <- unique(to_number(gemeente_vr_cbs$vr_code[gemeente_vr_cbs$vr_naam == veiligheidsregio]))

legenda_lijngrafiek <- c(kleuren_ggd[3],kleuren_ggd[1],kleuren_ggd[4])
names(legenda_lijngrafiek) <- c("Nederland", paste(veiligheidsregio),"Andere veiligheidsregio's")

#Lijngrafiek met gegevens voor NL, Gelderland-zuid 
ggplot()+
    geom_point(data = rna_per_vr[rna_per_vr$regio_code != regio_code_vr & 
                               rna_per_vr$week >= jaar_terug,],
             aes(x = week, 
                 y = rna/1e11,
                 color = "Andere veiligheidsregio's")
             )+
  geom_line(data = rna_nl[rna_nl$week >= jaar_terug,], size = 3,
            aes(x = week,
                y = rna/1e11,
                color = "Nederland")) +
  geom_line(data = rna_per_vr[rna_per_vr$regio_code == regio_code_vr & 
                               rna_per_vr$week >= jaar_terug,], size = 3,
             aes(x = week,
                 y = rna/1e11,
                 color = paste(veiligheidsregio)
                 ))+
  xlab("")+
  ylab("RNA-deeltjes per 100.000 inwoners (* 100 miljard)")+
  scale_color_manual(name = "",values = legenda_lijngrafiek)+
  theme_minimal()+
  theme(legend.position = "bottom",
        text = element_text(size = 15))
```
\newpage

# Rioolwater: RNA-deeltjes per gemeente over tijd

```{r, echo=FALSE, crop=T, warning=FALSE, fig.cap=paste0("RNA-deeltjes Covid 19 in rioolwater over tijd per gemeente in ", veiligheidsregio,"."),fig.width=15, fig.height=7, out.height="100%", out.width= "100%"}
#Facetted lijngrafiek over de laatste 6 weken met color-coding voor 'echtheid' data
  #Alle weken in data
  alle_weken <- unique(rna_per_gemeente_in_vr$week) %>% sort()
  #6 weken voor laatste week
  zes_weken_terug <- alle_weken[length(alle_weken)-5]
  #vector met de afgelopen 6 weken
  afgelopen_zes_weken <- alle_weken[alle_weken >= zes_weken_terug]

  #Hoeveel rijen met plotjes moeten er komen? t/m 14 gemeenten zijn 2 rijen nog goed leesbaar. Anders 3 rijen.
  n_rijen <- ifelse(length(unique(rna_per_gemeente_in_vr$regio_naam)) < 15, 2,3)
  
  rna_per_gemeente_in_vr$meting_vs_geimputeerd <- ifelse(rna_per_gemeente_in_vr$percentage_geimputeerd == 0,
                                                         "Volledig o.b.v. meting","Deels o.b.v meting (%)")
 
  
 
  ggplot(data = rna_per_gemeente_in_vr[rna_per_gemeente_in_vr$week %in% afgelopen_zes_weken,], aes(group=regio_naam)) +
    geom_line(aes(x = week, y = rna/1e11)) +
    geom_point(aes(x = week, y = rna/1e11, col = meting_vs_geimputeerd), size = 2) +
    #tekst met het percentage 'echte' data voor gemeente/week combinaties waarvan de gegevens niet volledig op metingen gebaseerd zijn.
    geom_text(aes(x = week, y = (rna/1e11)+(max(rna/1e11)/6 ), label = ifelse(percentage_geimputeerd == 0,NA,
                                                                                #Omzetten naar percentage 'echt'
                                                                                100-percentage_geimputeerd)), 
              stat = "identity", na.rm = T) +
    facet_wrap(~regio_naam, nrow = n_rijen) +
    ggtitle(paste("RNA in rioolwater per gemeente in", veiligheidsregio))+
    
    ylab("RNA-per 100.000 inwoners (*100 miljard)")+
    xlab("")+
    labs(caption = 
    "Weekgemiddelden RNA-deeltjes omgerekend naar gemeenten. De blauwe bollen geven metingen aan in weken waar er van alle RWZI metingen beschikbaar waren.
    De rode bollen zijn geannoteerd met het percentage gegevens dat op metingen gebaseerd is. Ontbrekende RWZI-gegevens op weekbasis zijn geimputeerd middels moving average 
    (imputeTS::na_ma(rna, k = 2, weighting = 'simple')).")+
    scale_colour_manual("Datakwaliteit", values =  c("Volledig o.b.v. meting" = unname(kleuren_ggd[1]), "Deels o.b.v meting (%)" = unname(kleuren_ggd[3])))+
     coord_cartesian(ylim = c(0,(max(rna_per_gemeente_in_vr$rna[rna_per_gemeente_in_vr$week %in% afgelopen_zes_weken])/1e11)*1.1 ))+
        theme_minimal()+
    theme(text = element_text(size = 15),
          axis.text.x = element_text(angle = 90),
          plot.title =  element_text(hjust = 0.5),
          plot.caption = element_text(hjust = 0.5, vjust = 1),
          legend.position = "bottom",
          legend.title =  element_text(face = "bold"),
          axis.title = element_text(face = "bold",
                                    size = 16))


```
\newpage 

# Rioolwater en Ziekenhuisopnames: Vergelijking over tijd

```{r, echo=FALSE, crop=T, warning=FALSE, fig.cap=paste0("RNA-deeltjes Covid 19 in rioolwater over tijd vergeleken met ziekenhuisopnames over tijd (rechter Y-as) in ", veiligheidsregio,"."),fig.width=15, fig.height=7, out.height="100%", out.width= "100%"}

#Ziekenhuisopnames_pw_invr
ziekenhuisopnames_week_vr <- ziekenhuisopnames %>%
  dplyr::filter(Security_region_name == veiligheidsregio) %>%
  group_by(week)%>%
  summarise(aantal = sum(Hospital_admission))

#Mergen van ziekenhuis & rioolwaterdata
ziekenhuis_en_rna <- rna_per_vr[rna_per_vr$regio_code == regio_code_vr,] %>%
  left_join(ziekenhuisopnames_week_vr, by = "week")%>%
  dplyr::select(week, rna, aantal)

verschil_max_ziekenhuis <- max(ziekenhuis_en_rna$aantal, na.rm = T) / max(ziekenhuis_en_rna$rna/1e11, na.rm = T)



#Lijngrafiek met gegevens voor veiligheidsregio
ggplot(ziekenhuis_en_rna[ziekenhuis_en_rna$week >= jaar_terug,])+
  geom_line(size = 3,aes(x = week,y = aantal/verschil_max_ziekenhuis,color = "Ziekenhuisopnames"))+
  geom_line(size = 3,aes(x = week,y = rna/1e11,color = "RNA-deeltjes",))+
  scale_color_manual(name = "",
                    values = c("Ziekenhuisopnames" = unname(kleuren_ggd[3]),
                               "RNA-deeltjes" = unname(kleuren_ggd[1])))+
  scale_y_continuous(name = "RNA-deeltjes per 100.000 inwoners (* 100 miljard)",
                    sec.axis = sec_axis(trans = ~.*verschil_max_ziekenhuis, name = "Ziekenhuisopnames"))+
  xlab("")+
  theme_minimal()+
  theme(legend.position = "bottom",
        text = element_text(size = 15))
  




```


\newpage

# Ziekenhuisopnames: Landkaart incidentie afgelopen 4 weken

```{r, echo=FALSE, crop=T, warning=FALSE, fig.cap=paste("Incidentie ziekenhuisopnames per gemeente in", veiligheidsregio ,"in de afgelopen 4 weken."),fig.width=15, fig.height=7, out.height="100%", out.width= "100%"}

incidentie_ziekenhuisopames_gemeente_recent <- ziekenhuisopnames_per_gemeente_incidentie_per_week %>%
  dplyr::filter(gemeente %in% gemeenten_in_vr$gm_naam,
                week >= (vorige_week-21))%>%
   tidyr::pivot_wider(id_cols = gemeente, values_from = incidentie, names_from = week)


  #Polygoon en data mergen
  kaart_besmettingen <- merge(x = gemeente_in_vr_sf,
                        y = incidentie_ziekenhuisopames_gemeente_recent,
                        by.x = "statnaam", 
                        by.y = "gemeente")
  
  
  tm_shape(kaart_besmettingen) +
    tm_fill(col = paste(laatste_vier_weken),
            #breaks = percentielen_data_recent,
            title = "Ziekenhuisopnames: Incidentie per 100.000 inwoners per week",
            legend.is.portrait = F)+
    tm_borders() +
    tm_facets(nrow = 2, free.scales = FALSE) +
    tm_layout(
              # legend.outside = TRUE,
              legend.outside.position = "bottom",
              legend.outside.size = 0.15,
              legend.text.size = 5,
              legend.title.size = 10,
              legend.title.fontface = "bold",
              panel.labels =  c(laatste_vier_weken),
              panel.label.fontface = "bold",
              panel.label.size = 2,
              panel.label.color = "#FFFFFF",
              panel.label.bg.color = kleuren_ggd[2]
              
              )

```
